最高法院刑事判決　　　　　　　　　　　　　　　八十八年度台上字第二一八一號
　　上　訴　人　甲○○
右上訴人因違反麻醉藥品管理條例案件，不服台灣高等法院花蓮分院中華民國八十六
年五月十四日第二審判決（八十六年度上訴字第一三八號，起訴案號：台灣花蓮地方
法院檢察署八十五年度偵字第八二二號），提起上訴，本院判決如左：
    主  文
原判決及第一審關於甲○○部分之判決均撤銷。
甲○○共同非法販賣化學合成麻醉藥品，未遂，處有期徒刑貳年柒月。扣案之安非他
命貳包（驗餘含包裝重共計零點玖肆玖公克）均沒收。
    理  由
本件原判決認定上訴人甲○○因其同居人之子邱家昌（另案通緝中）曾多次販賣化學
合成麻醉藥品安非他命與林家榮（吸食安非他命部分業經判刑確定）牟利，適平日與
林家榮共同出資，而由林家榮出面向邱家昌購買安非他命之許文忠於民國八十四年一
月十五日十二時許，在其花蓮縣壽豐鄉溪口村牧場五十八號住處，為警查獲非法吸用
安非他命之犯行（此部分業經判決免訴確定），經警授意，以電話詢問林家榮能否購
得新台幣（下同）三千元之安非他命，當晚六、七時許，適邱家昌呼叫林家榮，主動
向林某兜售安非他命，林家榮將上情告知邱家昌，但邱某執意出售五千元，林家榮乃
告以分裝為二千元及三千元各一包，邱某約定同晚九時許，在花蓮縣秀林鄉景美村加
灣二○三號上訴人之住處交易，並告以屆時自然有人代為接洽，許文忠、林家榮乃與
喬裝買主之警員吳振順赴約，由於當晚邱家昌無趕回秀林鄉之住處，乃電告上訴人代
為交易行為，上訴人乃基於共同販賣安非他命牟利之犯意，於當晚九時許在上開秀林
鄉之住處，先行交付安非他命一包與林家榮，吳振順告以五千元之安非他命，應不止
此數量，上訴人乃再取出一包，正欲交付時為警當場查獲而未遂，並當場扣得安非他
命一包及林家榮丟棄之另包安非他命等情，係以上開事實業據證人許文忠於警訊中供
明：「其為警查獲時在警方人員授意下，詢問林家榮能否調貨，林某應允，乃與喬裝
警員之吳振順共三人同往上訴人住處交易，其與上訴人，邱家昌並不相識」等語詳確
，參以證人林家榮證稱：「因許文忠一直打電話表明欲購買安非他命，適邱家昌主動
兜售安非他命，其告以有友人欲購買三千元，邱某則執意要賣五千元，其乃告以分裝
為二千元及三千元各一包，並約定交易地點及屆時自然有人接洽，到達時由上訴人先
交與安非他命一包，欲交付另一包時為警逮捕」等語，證人吳振順證稱：「其授意許
文忠向上手佯稱欲購買安非他命，於上訴人交易時伺機加以逮捕，並在上訴人身上扣
得安非他命一包。」，證人即許文豪警員證稱：「其等趨前逮捕上訴人時，林家榮見
情況有異，即丟下手上之一包安非他命。」，上訴人亦供承：「邱家昌曾打電話回來
，告以晚上會有友人前來。」等語，此外又有查扣物兩包在卷可稽，上開查扣物經送
鑑定確為安非他命，有鑑驗報告足憑，並明販售安非他命罪責甚重，上訴人等應有
營利之意圖，為其所憑之證據及認定之理由，而以上訴人所辯：邱家昌曾打電話告稱
當晚會有人拿東西來還，囑其代收，及查扣之安非他命為林家榮所交付云云，核與上
開事證不符，應係卸責之詞，不足採信，於理由中詳加指駁與說明，核認上訴人所為
係犯修正前麻醉藥品管理條例第十三條之一第二項第一款之罪，而以許文忠等人係在
警方授意下佯為購買安非他命，實際上並無購買之意思，而無法完成買賣，為未遂犯
，依刑法第二十六條前段之規定減輕其刑，上訴人與邱家昌就販賣之犯行，有犯意聯
絡行為分擔皆為共同正犯，公訴人認係幫助犯，尚有未洽，上訴人販賣安非他命前後
之持有行為，為販賣行為所吸收，不另論罪，因認第一審判決引用修正前麻醉藥品管
理條例第十三條之一第二項第一款，刑法第十一條前段、第二十八條、第二十六條前
段，論上訴人共同非法販賣化學合成麻醉藥品未遂罪，酌處有期徒刑貳年柒月，並以
安非他命兩包（驗餘含包裝淨重為○‧五一四公克，○‧四三五公克）為違禁物，依
刑法第三十八條第一項第一款宣告沒收，為無不合，予以維持，駁回上訴人在第二審
之上訴，固非無見。上訴人上訴意旨，仍執前詞，否認犯罪，並就原判決採證認事職
權之適法行使及與原判決主旨無關之枝節問題，專憑己見，任意指為違法云云，雖無
可取。惟查麻醉藥品管理條例業經修正為毒品危害防制條例，經總統於八十七年五月
二十日公布，其中販賣安非他命之法定本刑，由修正前之五年以上有期徒刑，得併科
五萬元以下罰金，提高為無期徒刑或七年以上有期徒刑，得併科新台幣七百萬元以下
罰金，上訴人行為後法律已有變更，茲比較新舊法律，以行為時法較為有利於上訴人
，依刑法第二條第一項但書之規定，應適用行為時法處斷，原判決未及比較適用，難
謂為妥適，顧此違誤，尚不影響於事實之確定，可據為裁判，應由本院將原判決及第
一審關於甲○○部分之判決均予撤銷，改判仍酌處與原判決相同之有期徒刑貳年柒月
，扣案之安非他命貳包（驗餘含包裝重共計零點玖肆玖公克）應併予沒收。
據上論結，應依刑事訴訟法第三百九十七條、第三百九十八條第一款，修正前麻醉藥
品管理條例第十三條之一第二項第一款，刑法第二條第一項但書、第二十八條、第二
十六條前段、第三十八條第一項第一款，判決如主文。
中      華      民      國    八十八    年      四      月    二十九    日
                              最高法院刑事第十庭
                                  審判長法官  莊  登  照
                                        法官  洪  明  輝
                                        法官  蔡  清  遊
                                        法官  黃  一  鑫
                                        法官  林  秀  夫
      右正本證明與原本無異
                                              書  記  官
中      華      民      國    八十八    年      五      月      五      日
